【裁判字號】    90,上訴,2208
【裁判日期】    901109
【裁判案由】    毒品危害防制條例
【裁判全文】
臺灣高等法院刑事判決                            九十年度上訴字第二二八號
    上  訴  人
    即  被  告  乙○○
    選任辯護人  林詮勝
                李佳玲
    上  訴  人
    即  被  告  丁○○
  指定辯護人  本院甲○
右被告等因違反毒品危害防制條例案件，不服台灣基隆地方院八十九年度訴字第三八
五號中華民國九十年二月二十二日第一審判決（起訴案號：八十九年度偵字第一二二
九號），提起上訴，本院判決如左：                                        1
    主  文
原判決撤銷。
乙○○意圖販賣而持有第二級毒品，處有期徒刑伍年貳月，扣案之安非他命壹包（驗
餘淨重壹點玖捌公克）沒收銷燬之，電子磅秤壹個沒收之；其餘被訴持有海洛因
部分公訴不受理。
丁○○無罪。
    事  實
一、乙○○明知安非他命為毒品危害防制條例第二條第二項第二款所稱之第二級毒品
    ，其於民國八十九年三月四日下午，在基隆市○○○路○路口，自一不詳姓名者
    處取得安非他命一包（驗餘淨重三一三‧九八公克），竟基於販賣第二級毒品安
    非他命之意圖，將之藏放在其所駕駛之車牌ＤＮ—七九七六號自用小客車內，伺
    機販賣而持有之。嗣經台北市警察局中山分局循線於八十九年三月七日下午四時
    許，前往乙○○位於基隆市信義區○○○街九十九號之住處等候乙○○，於同日
    下午五時許，適乙○○自外返家，經警持臺灣基隆地方法院檢察署檢察官所核發
    之搜索票至上開乙○○住處搜索，在乙○○所駕駛之前開車牌ＤＮ—七九七六號
    自用小客車內有查獲安非他命一包（驗餘淨重三一三‧九八公克）。
二、案經臺北市政府警察局中山分局報請臺灣基隆地方法院檢察署檢察官偵查起訴。
    理  由
壹、被告乙○○有罪部分：
    一、訊據上訴人即被告乙○○固坦承於右開時地遭警查獲安非他命一包不諱，惟
        否認有意圖販賣而持有第二級毒品之犯行，辯稱：扣案之安非他命及電子磅
        秤，為綽號「阿龍」之年籍不詳朋友所寄放，現金六萬一千七百元中之一萬
        餘元是伊的，另外五萬元是伊母親要買電視的錢，伊於警訊時曾被刑求云云
        。但查：
        (一)前開扣押之安非他命一包，查獲時淨重三一四公克，驗餘淨重三一三點九
          八公克，經以呈色篩試驗及氣相層析／質譜分析法鑑驗結果，呈甲基安非
          他命反應，此有臺北市政府警察局八十九年四月十七日北市鑑毒字第一六
          號鑑驗通知書各一紙附卷可參（見偵查卷第三五頁）。
        (二)被告於警訊、偵查中時辯稱：本件查獲之安非他命淨重達三一四公克，係
          住桃園綽號「阿龍」、電話號碼為0000000000、000000
          0000、呼叫器為000000000號之人於八十九年三月四日下午
          於基隆市○○路與高速公路下來附近將該安非他命寄放予伊（見台北市警
          察局中山分局刑事偵查卷宗第二頁、同頁反面、偵查卷第六頁），惟被告
          於本院審理時改稱：綽號「阿龍」者在基隆火車站交給伊（見本院卷第四
          九頁），按基隆火車站與基隆市○○街、高速公路口尚有相當距離，被告
          供詞前後不一，已非無疑，況查本件扣案之安非他命數量甚鉅、價值亦高
          ，而被告所稱之「阿龍」者竟僅留行動電話號碼以供聯絡即寄放被告處，
          殊與常情有違，而被告所提供「阿龍」之二線行動電話門號，經查均為住
          臺北縣新莊市之案外人唐家楠所有，此有和信電訊股份有限公司八十九年
          十月十七日函覆原審查詢結果一份（見原審卷第六五頁），及臺北縣警察
          局八十九年十一月十六日八九北警戶字第一八八五七八號函附唐家楠口卡
          影本一紙在卷可稽（同上卷第七一頁），與被告供稱「阿龍」住於桃園等
          節顯不吻合，復經被告之辯護人請求檢送丙○○之口卡以供指認，亦經確
          認並非被告所稱之阿龍（見本院卷第五六頁、第八八頁），顯係被告臨訟
          隨口提供行動電話門號以偽稱「阿龍」其人，足證被告所辯安非他命及電
          子磅秤均係「阿龍」寄放乙節，不足採信。
        (三)被告親採之尿液經檢驗結果，呈嗎啡及安非他命陽性反應（見偵查卷第三
          二頁），固可認被告確有施用海洛因及安非他命，惟扣案之安非他命一包
          ，查獲時淨重三一四公克，數量甚鉅，且價值頗高，顯見該安非他命非僅
          供被告自己吸食之用，此外，並有電子磅秤一個扣押可證，足見被告係意
          圖販賣而持有該包安非他命。
        (四)被告於本院抗辯曾於警訊時遭刑求云云，惟查：被告警訊筆錄，均有被告
          之簽名及按捺指印，而被告於偵查及原審調查時，並未提出刑求抗辯，遲
          至本院審理中始提出，且未提出相關事證，以供調查，顯為卸責之詞，亦
          不足採信。
        綜上所述，被告意圖販賣而持有第二級毒品之犯行堪以認定。
    二、按安非他命係毒品危害防制條例第二條第二項第二款所列之第二級毒品，核
        被告所為，係犯毒品危害防制條例第五條第二項之意圖販賣而持有第二級毒
        品罪。公訴意旨以被告於八十三年間，因違反肅清煙毒條例案件，經法院判
        處有期徒刑三年十月，於八十八年四月三十日執行完畢後，五年內再犯本件
        之罪，為累犯。惟查：所謂累犯，係指受有期徒刑之執行完畢，或受無期徒
        刑或有期徒刑一部之執行而赦免後，五年以內再犯有期徒刑以上之罪者而言
        ，此觀刑法第四十七條之規定甚明。又刑法第七十九條之一第一項規定：「
        二以上徒刑併執行者，第七十七條所定最低應執行之期間，合併計算之。」
        同條第三項規定：「依第一項規定合併計算執行期間而假釋者，前條第一項
        規定之期間，亦合併計算之。」則在併合執行之情形，經許其假釋出獄者，
        其報請許可假釋所須最低應執行之期間，既合併計算；且假釋期間（即所餘
        刑期之期間），亦合併計算之，其期間即無從區分。從而，不論假釋出獄前
        所執行之期間是否已逾其中任一罪之刑期，亦不論嗣後其假釋有無被撤銷，
        在假釋期間內，均應認為尚未執行完畢。其於執行逾其中任一罪之刑期後五
        年內之假釋期間，再犯有期徒刑以上之罪者，不應論以累犯（最高法院八十
        八年度台上字第三七二四號判決意旨參照）。本件被告前違反肅清煙毒條例
        及麻醉藥品管理條例案件（分別經台灣基隆地方法院判處有期徒刑三年四月
        及九月），經裁定定其應執行有期徒刑三年十月，指揮執行完畢日期為八十
        八年四月三十日。但被告犯上開兩罪外，尚於八十四年間另犯違反肅清煙毒
        條例及麻醉藥品管理條例案件，分別經判處有期徒刑三年八月及八月，定應
        執行有期徒刑四年六月，又犯違反藥事法案件，判處有期徒刑四月，接續執
        行，指揮書執行完畢日期為九十五年一月二十九日，嗣併執行至八十七年十
        一月三日，因已執行之刑期業逾三分之一，准予假釋出獄。查本件犯罪日期
        係八十九年三月七日，被告仍於假釋期中，依前揭說明，應非累犯，公訴人
        以累犯而予起訴，尚有所誤，並予指明。被告雖認為伊係自首，應獲減刑云
        云，但查：證人即警員戊○○於本院證稱：「因我們房子找不到我們研判應
        該會有東西，所以他後來回來時我們就想應該在他的交通工具上應該會有東
        西（問：你們是如何想到要去搜索車子？）」、「線報是說二者都有（問：
        線報是說有煙毒還是安非他命？）（見本院卷第八六頁、第八七頁），足認
        係員警依研判結果而搜索被告車子，況依當時搜索票所載，受搜索人為「被
        告乙○○」，應搜索處所為基隆市○○○街九九號，應扣押之物為違反毒品
        危害防制條例相關物證（見同上中山分局偵查卷宗首頁），是以，員警於搜
        索時本得就客觀情狀觀察，於必要時，搜索被告之物件，被告之犯罪事實既
        已為偵查機關所發覺，自難謂符合刑法第六十二條自首之要件，併此敘明。
    三、原審以被告罪證明確予以論罪科刑，固非無見，惟查：被告係單獨為之，原
        審認為被告與丁○○共同意圖販賣而持有第二級毒品（丁○○無罪部分詳如
        後述理由參），自有未合。被告上訴否認犯行固無理由，惟原判決既有可議
        之處，自應由本院將原判決關於被告意圖販賣而持有第二級毒品部分予以撤
        銷改判。爰審酌被告有違反麻醉藥品管理條例前科，尚在假釋期間，猶不知
        悔悟，竟再犯本件之罪，及其意圖販賣之安非他命係足以導致精神障礙及生
        命危險之成癮性藥物，對社會危害非輕等一切情狀，量處有期徒刑五年二月
        。扣案之安非他命一包（驗餘淨重三一三點九八公克），係查獲之應依毒品
        危害防制條例第十八條第一項前段規定，宣告沒收銷燬之；扣案之電子磅秤
        一個，係被告為供販賣毒品時分裝秤重之用，係預備供犯罪所用之物，應依
        刑法第三十八條第一項第二款規定諭知沒收。另公訴意旨所指於被告身上搜
        獲之現金六萬一千七百元，應係販毒所得，無非係以衡情一般人應不會攜帶
        如此多現金在身上為由。惟查：雖一般人攜帶大額現金出入之情形尚非常見
        ，惟非不可能，況本件被告僅係意圖販賣而持有第二級毒品，尚未販賣，已
        如前述，而被告於搜獲當時該筆現金之存放方式係「於右衣袋查獲六萬元，
        但分開三疊，並沒有折成一疊，另於右褲袋二張五百元及七張一百元。」（
        見同上中山分局偵查卷宗第二頁反面），其零頭之數亦與毒品交易情形有間
        ，尚難逕認該扣案現金係犯罪所得而諭知沒收。
貳、被告乙○○公訴不受理部分：
    一、按依毒品危害防制條例第二十條第二項強制戒治期滿或交付保護管束期滿，
        應由檢察官為不起訴之處分，同條例第二十三條第一項定有明文；又曾為不
        起訴，而違背刑事訴訟法第二百六十條之規定再行起訴，應諭知不受理之判
        決，同法第三百零三條第四款亦規定甚明。
    二、公訴意旨另以：警方於八十九年三月七日下午五時許，在被告身上查獲海洛
        因二包淨重０‧六五公克，因認被告另犯持有第一級毒品海洛因之罪嫌（事
        實欄有記載，未引用法條）
    三、經查：
        (一)被告本身有施用海洛因之習慣，已據其於警訊陳明，其並因此而經法院裁
          定應送勒戒處所觀察勒戒，以及令入戒治處所施以強制戒治，有台灣基隆
          地方法院八十九年度毒聲字第六一七號、第七七一號裁定在卷可稽，並經
          本院調卷查明屬實，且查獲之海洛因僅０‧五六公克，數量甚微，又查無
          證據足以證明被告有販賣第一級毒品海洛因之意圖，被告辯稱：該微量之
          海洛因係擬供自己施用，應可採信，被告僅係單純持有海洛因，亦可認定
          ，公訴人認為被告係意圖販賣而持有，自有未合。
        (二)查被告於前開時間，持有該二包海洛因，為警查獲，其並自白施用第一級
          、第二級毒品，而被告親採尿液送驗呈嗎啡及安非他命陽性反應，經台灣
          基隆地方法院先後以八十九年度毒聲字第六一七號、八十九年度毒聲字第
          七七一號裁定送勒戒處所觀察勒戒，以及令入戒治處所施以強制戒治，嗣
          因成效評定合格，經同院以八十九年度毒聲字第一四八七號裁定停止戒治
          交付保護管束，於九十年三月二十九日交付保護管束期滿，經台灣基隆地
          方法院檢察署以九十年度戒毒偵字第三一號不起訴處分確定，以上各裁定
          書及處分書均在卷可按。
        (三)被告於警訊亦坦承最後一次施用海洛因係在查獲當日中午，扣案之海洛因
          係其於查獲當日十三時向綽號阿成男子購得以供自行施用，其持有之低度
          行為，應為施用之高度行為所吸收，為實質上一罪，被告施用第一級毒品
          海洛因部分既已為不起訴處分確定，有如前述，其效力自及本件被告所犯
          持有第一級毒品罪部分，茲公訴人違背刑事訴訟法第二百六十條之規定再
          行起訴，揆諸前開說明，自應依同法第三百零三條第四款規定諭知不受理
          判決。
    四、原審未予詳查，遽為論罪科刑，於法不合，被告上訴亦指摘及此，其上訴為
        有理由，自應由本院將原判決關於被告此部分予撤銷，依法諭知不受理之判
        決。此部分既諭知不受理，扣押之海洛因自不為沒收之宣告，應另由檢察官
        處理，併此敘明。
參、被告丁○○無罪部分：
    一、公訴意旨略以：被告與乙○○均不知悔悟，於八十九年三月七日下午五時許
        ，在乙○○身上、自用小客車、基隆市○○○街九十九號乙○○住處及被告
        身上，意圖販賣而持有安非他命淨重三一四公克、海洛因淨重０‧六五公克
        、電子秤一個、現金六萬一千七百元、夾鏈袋一百九十八只及注射針筒三支
        等物，因認被告犯有毒品危害防制條例第五條第二項之罪嫌。
    二、按犯罪事實應依證據認定之，無證據不得推定其犯罪事實，又不能證明被告
        犯罪者，應諭知無罪之判決，刑事訴訟法第一百五十四條、第三百零一條分
        別定有明文。再按犯罪事實之認定，應憑證據，如未能發現相當證據，或證
        據不足以證明，自不能以推測或擬制之方法，以為裁判基礎（最高法院四十
        年臺上字第八十六號判例參照）。
    三、訊據被告固坦認在其身上遭查獲之夾鏈袋一九八只（共二包，每包九十九只
        ，含外包袋二百只）為其所有，惟堅詞否認與被告乙○○共犯前揭之罪，辯
        稱：「夾鏈袋是那天我母親交待我店裡不夠了，所以我就再送貨時經過就買
        了，因我有打海洛因，所以也一起買了針筒」（見本院卷第一０五頁），被
        查獲當時係為送乙○○所訂之蔥油餅而至乙○○家中，並警訊筆錄係警察自
        己所寫等語。經查：
        (一)被告丁○○僱於警訊時供稱「我今日前往乙○○住處，純粹是乙○○叫我
          幫他購買施打毒品用之注射針筒三支，至於夾連袋乙○○要作何用，我真
          的不知情。」等語（同上中山分局偵查卷宗第五頁反面），證人即後來到
          場員警吳忠佑亦證稱：丁○○說針筒及夾鏈袋事是乙○○的（見原審卷第
    七四頁）。惟查先到場之員警即證人戊○○於原審到庭證述「丁○○說夾
          鏈袋是他自己的，他說在豆漿店工作，是老闆叫他買的。」（見原審卷第
          九三頁），核與丁○○於偵查時所供「都是我的，夾鏈袋是我家賣早點，
          裝醬油用的，針筒是新的，也是我的。」（見偵查卷第六頁反面）相符，
          衡諸常理，被告既於查獲現場先告知員警夾鏈袋係供裝醬油之用，豈有於
          後警訊製作筆錄時翻異前詞而為不利自己之供述，顯與常情有違。
        (二)關於被告丁○○至乙○○家中送蔥油餅乙節，被告丁○○於審理時供稱伊
          係於八十四年間即在澎湖監獄認識乙○○（見原審卷第二五頁），被查獲
          當日是乙○○於前一日（八十九年三月六日）打電話向伊訂購蔥油餅，所
          訂是葷餅，伊並不知乙○○家中電話號碼、亦未記乙○○之行動電話門號
          ，次日即三月七日送餅至乙○○家中，適乙○○外出，因不好意思向沈秉
          宜之母收錢，據乙○○之母告知乙○○之行動電話門號後，打電話予沈秉
          宜，乙○○並要伊在家中等渠，另乙○○一向是訂生的餅，從未附醬油云
          云（同上第五三頁）；被告乙○○則供稱當日是丁○○於下午先打伊之行
          動電話，告以要將家中所作之素餅給乙○○之母食用，經伊指示直接將餅
          送往伊家中，伊未叫丁○○在家中等伊，且丁○○以往送餅，有時送生的
          ，有時送熟的，有時會附用夾鏈袋裝的醬油云云（同上卷第五二頁）；而
          證人即乙○○之母沈鄭玉里則證稱：「我兒子乙○○不會叫陳（慶鴻）送
          蔥油餅，他們之前不認識，是丁○○送餅來偶而遇到我兒子，二人才認識
          ，陳都是送素的餅來（均是生的，但會附醬料），我們未叫過葷的餅，今
          年三月七日陳來之前有送過，我說過五、六天你再送，三月七日當天下午
          四點多陳就依約來送餅，我和他在客廳坐了約半個鐘頭，期間陳沒有打電
          話給我兒子」（同上卷第七六頁）。綜觀被告丁○○、乙○○及證人沈秉
          宜之母沈鄭玉里三人之陳述，關於乙○○與丁○○前如何認識、八十九年
          三月七日送餅究係乙○○抑或乙○○之母訂購，甚或係丁○○主動推銷、
          又所送為葷或素之餅、有無附加醬油、又有無打電話予乙○○，經乙○○
          告知丁○○在家等候等情，及丁○○以往送餅是生或熟餅乙節，三人所述
  固各有出入，惟堪認被告丁○○確有經營外送蔥油餅，且當時係因送蔥油
          餅而至被告乙○○之住處，顯與被告丁○○於警訊筆錄所載純粹是幫沈秉
          宜送夾鏈袋與針筒有別，況同案被告亦否認有何前揭共犯情事，尚難遽認
          被告丁○○、乙○○間有何犯意聯絡。
        綜上所述，既不能證明被告與被告乙○○間有何犯意聯絡，而扣案之安非他
        命淨重三一四公克、海洛因淨重０‧六五公克、電子秤一個、現金六萬一千
        七百元，係在被告乙○○住處，或身上，或車上查獲，有如前述，與被告無
        關，復查無其他積極證據足認被告有如公訴意指所指犯罪事實，是尚難以被
        告持有夾鏈袋一百九十八只及注射針筒三支等物，遽認被告犯有毒品危害防
        制條例第五條第二項之犯行。
    四、不能證明被告犯罪，自應為無罪之諭知，原審未經詳查，逕以論罪科刑，於
        法未合，被告上訴否認犯行，為有理由，自應由本院將原判決關於被告部分
        予撤銷，依法諭知無罪之判決。
據上論斷，應依刑事訴訟法第三百六十九條第一項前段、第三百六十四條、第二百九
十九條第一項前段、第三百零三條第四款、第三百零一條第一項，毒品危害防制條例
第五條第二項、第十八條第一項前段，判決如主文。
本案經檢察官張啟彬到庭執行職務。
中      華      民      國    九十    年     十一     月      九      日
                              臺灣高等法院刑事第二十四庭
                                  審判長法  官  陳  貽  男
                                        法  官  王  炳  梁
                                        法  官  李  世  貴
右正本證明與原本無異。
如不服本判決應於收受送達後十日內向本院提出上訴書狀，其未敘述上訴之理由者並
得於提起上訴後十日內向本院補提理由書（均須按他造當事人之人數附繕本）。
                                        書記官  魏  汝  萍
中      華      民      國    九十    年     十一     月      九      日
附錄：本判決論罪科刑法條全文
毒品危害防制條例第五條第二項：
二  意圖販賣而持有第二級毒品者，處五年以上有期徒刑，得併科新臺幣五百萬元以
    下罰金。


司法院資訊處製作；財團法人民間司法改革基金會備份。
